【裁判字號】    89,上易,3766
【裁判日期】    891212
【裁判案由】    侵占
【裁判全文】
臺灣高等法院刑事判決                      八十九年度上易字第三七六六號
    上  訴  人  臺灣板橋地方法院檢察署檢察官
    被      告  乙○○
右上訴人因被告侵占案件，不服臺灣板橋地方法院八十九年度易字第一九九三號，中
華民國八十九年七月二十六日第一審判決（起訴案號：臺灣板橋地方法院八十九年度
偵字第五三三號），提起上訴，本院判決如左：
    主      文
原判決撤銷。
乙○○意圖為自己不法之所有，而侵占自己持有他人之物，處有期徒刑貳月。
    事      實
一、乙○○於民國八十八年十月二十一日，向甲○○承租車號Ｇ九─八二三號營業用
    小客車，雙方約定租借期間至八十九年一月四日止，租金以每五日為一期，每期
    為新臺幣（下同）二千七百五十元，如無故超過十日未付款，甲○○即可將車輛
    取回，詎乙○○竟意圖為自己不法之所有，於八十八年十一月二十二日起，即未
    再給付租金，並將Ｇ九─八二三號營業用小客車侵占入己，至八十九年三月十六
    日，經甲○○所委託尋找該車輛之丙○○在臺北縣三重市○○路及忠孝路口發現
    ，經聯絡甲○○之後，始將該車輛取回。
二、案經甲○○訴由臺灣板橋地方法院檢察署檢察官偵查起訴。
    理      由
一、訊之被告乙○○，固坦承於八十八年十月二十一日向告訴人甲○○承租右揭車輛
    ，繳納租金至八十八年十一月間起即未再支付租金，至八十九年三月十六日止，
    始由丙○○於臺北縣三重市○○路、忠孝路口發現並通知告訴人取回該車輛之事
    實，然矢口否認有何侵占之犯行，並以該車係以「租送」之方式與告訴人簽訂租
    約，約定由渠支付租金至八十九年一月四日止，即可取得該車輛之所有權，而渠
    實係因收入不佳，始無力支付租金云云置辯。惟查：
    (一)被告前於八十八年十月二十一日與告訴人就右揭車輛簽訂租賃契約，約定租借
      期間自八十八年十月二十二日起至八十九年一月四日止，租金以五日為一期，
      每期被告應支付二千七百五十元，且該車雖由被告以其名義營業，然在租借期
      間仍屬告訴人所有，有告訴人與被告所簽訂租借合約書影本在卷可稽。又被告
      確自八十八年十一月間起未再支付租金，且使用右揭車輛直至八十九年三月十
      六日始為告訴人取回，業為被告自承明確，復據告訴人於原審指稱被告確租金
      僅繳納至八十八年十一月二十一日止，其後即未再繳納租金，至八十九年三月
      十六日始由丙○○尋獲並通知渠取回等語。
    (二)被告雖辯稱渠當初係以「租送」之方式租用右揭車輛，且因車輛送修故未與告
      訴人聯絡云云。然查，依卷附右揭租借合約書所載，於租賃期間，車輛所有權
      仍屬告訴人所有，且需於租賃期滿時，被告並無拖欠租金情事，告訴人始應無
      條件將車輛資料交付被告，是足以證明於八十八年十一月二十二日起即未再繳
      納租金時，右揭車輛仍屬告訴人所有；次查，被告自八十八年十一月二十二日
      起未再繳納租金，且未與告訴人聯絡，此為被告供述明確，而被告係於駕駛右
      揭車輛營業當中為丙○○查獲，且右揭車輛於渠使用期間，曾送修三次，僅其
      中一次於隔日取回，其餘二次則於當日取車，渠駕駛右揭車輛營業，每日扣除
      油資及應付之租金，可淨賺四、五百元，是則於被告實際上並未支付租金之情
      形下，其每日營業收入狀態並非已陷於不能支付租金之狀態至明，其復未與告
      訴人聯絡，又未支付租金，直至為告訴人委託之人查獲，始被動交還右揭車輛
      ，則其係基於為自己不法所有之意圖，而將所持有告訴人之右揭車輛易為所有
      之意思而續行占有使用乙節，至臻明確。告訴人雖於原審陳稱被告於簽約時曾
      支付一萬元之押金，然核該款項之性質，查僅具有違約金之性質，並非預繳之
      租金，況被告如欲以該押金扣抵租金，依每日租金五百五十元核算結果，於八
      十八年十二月十日即已扣抵完畢，而被告復未於八十八年十二月十一日將該車
      輛返還告訴人，仍使用該車輛至八十九年三月十六日被尋獲時始行交還，益足
      徵被告並非因曾交付押金，誤認得以該押金扣抵，始未向告訴人繳納租金至明
      ，該部分事實，尚不足以援為有利於被告認定之依據。
    綜右事證，被告所為否認侵占右揭車輛之辯解，核屬卸責之詞，並不足以援為有
    利於被告認定之依據，被告右揭犯罪行為，已經證明。
二、核被告所為，係犯刑法第三百三十五條第一項侵占罪。至於公訴人雖認被告係自
    八十八年十一月一日起拒絕支付租金而侵占右揭車輛，然查，被告係支付租金至
    八十八年十一月二十一日止，其後始未繼續支付租金，且避不見面，業據告訴人
    於原審時指訴明確，是則尚難證明被告於八十八年十一月一日至同年月二十一日
    期間，確有侵占右揭車輛之情事，惟因依公訴意旨認該部分行為，與右揭有罪部
    分具有單純一罪之關係，該未能證明犯罪之部分，爰不另為無罪之諭知。
三、原審未就右揭事證予以詳究，徒以被告曾交付押金一萬元，且依被告所稱渠原欲
    以四萬元向告訴人購買車輛，扣除其所交付之租金及押金，僅積欠告訴人一萬餘
    元為由，遽為被告無罪之判決，尚有未合，檢察官對該判決聲明不服而提起上訴
    ，為有理由，應由本院將原審判決撤銷並予以改判。爰審酌被告品行、犯罪動機
    、目的、手段、所生危害、犯罪後迄未與被害人和解及否認犯罪之態度等一切情
    狀，量處如主文第二項所示之刑。
據上論斷，應依刑事訴訟法第三百六十九條第一項前段、第三百六十四條、第二百九
十九條第一項前段，刑法第三百三十五條第一項，罰金罰鍰提高標準條例第一條前段
判決如主文。
本案經檢察官吳慎志到庭執行職務
中    華    民    國      八十九      年     十二     月      十二      日
                            臺灣高等法院刑事第十七庭
                                審判長法  官  陳  正  雄
                                      法  官  許  錦  印
                                      法  官  林  勤  純
右正本證明與原本無異
本判決不得上訴
                                      書記官  賴  思  華
中    華    民    國      八十九      年     十二     月      十三      日
附錄本案論罪科刑法條：
刑法第三百三十五條
意圖為自己或第三人不法之所有，而侵占自己持有他人之物者，處五年以下有期徒刑
、拘役或科或併科一千元以下罰金。
前項之未遂犯罰之。


司法院資訊處製作；財團法人民間司法改革基金會備份。
